臺灣高等法院刑事裁定
111年度抗字第283號
抗  告  人  
即  被  告  王學宇


上列抗告人因聲請法官迴避案件，不服臺灣基隆地方法院，中華
民國111年1月22日裁定（111年度聲字第85號），提起抗告，本
院裁定如下：
    主  文
抗告駁回。                                              
    理  由
一、原裁定意旨略以：抗告人即被告王學宇（下稱被告）對於原
    審法院110年度簡上字第78號毒品危害防制條例案件，聲請
    承辦法官迴避 ，惟經原審調取該案相關卷證，可知該案已
    於民國111年1月11日辯論終結，並定於同年月28日宣判，有
    該案報到單、審判筆錄各1份在卷可稽（見原審法院110年度
    簡上字第78號卷第193至226頁），被告於該案辯論終結後，
    至111年1月12日始遞狀聲請承審法官迴避，有刑事聲請法官
    迴避狀上原審法院收文戳章所載日期附卷可考（見原審法院
    111年度聲字第85號卷第3頁），揆諸最高法院94年度台抗字
    第329號裁定意旨，該案既業已辯論終結，則訴訟程序上已
    無應為之行為，自失其聲請迴避之實益與必要，是被告之聲
    請非有理由，應予駁回等語。
二、抗告意旨略以：最高法院94年度台抗字第329號裁定意旨係
    聲請迴避前已判決確定，反面解釋可推斷審理中應指判決確
    定前，次依刑事訟法第19條規定於訴訟進行中皆能聲請迴避
    ，知悉在後之事由亦可聲請迴避，若於辯論期日始生迴避事
    由，因限制辯論終結不得聲請迴避而言，無疑對被告訴訟防
    禦權之嚴重侵害，原裁定徒以形式審查即泛稱無聲請實益，
    有裁量怠惰之違法，爰依刑事訴訟法第409條規定請求原審
    法院依職權裁定停止執行，及請求抗告法院依職權裁定停止
    執行云云。
三、按當事人聲請法官迴避，應以該訴訟或聲請案件已繫屬於法
    院，而尚未審理終結者為限，倘該案件業已審理終結，則訴
    訟程序上已無應為之行為，即失其聲請迴避之意義，自不應
    准許（最高法院102年度台抗字第947號、102年度台抗字第2
    94號及104年度台聲字第128號裁定意旨參照）。是刑事訴訟
    法設計法官迴避制度之目的，乃係為保持裁判之公正或訴訟
    制度之完整，故聲請法官迴避，解釋上其提出之時期，至遲
    當應於訴訟程序終結前為之，否則即失卻迴避制度設立之意
    義。換言之，聲請法官迴避，應以其案仍繫屬於法院，尚由
    該法官審理為要件，倘該事件已終結，即不得聲請該法官迴
    避。次查，以法官有刑事訴訟法第17條以外情形，足認其執
    行職務有偏頗之虞情形，如當事人已就該案件有所聲明或陳
    述後，不得聲請法官迴避。但聲請迴避之原因發生在後或知
    悉在後者，不在此限，刑事訴訟法第19條規定，亦有明文。
四、經查：被告就原審法院110年度簡上字第78號案件以受命法
    官及審判長於110年12月14日準備程序中對被告身體執行搜
    索，為檢察官主張之證據為由，聲請法官迴避，惟查，其於
    該案審理中已就該案件有所聲明或陳述後，經該案件於111
    年1月11日辯論終結，並定於同年月28日宣判，有本院被告
    前案紀錄表附卷可佐，其遲至言詞辯論終結後之翌日（12日
    )始行提出以法官執行職務有偏頗之虞，聲請迴避，其所稱
    係於110年12月29日閱卷後及於111年1月11日審理時始知悉
    云云，依前揭說明，核與法不符，且難認有何法定停止原因
    ，該案件依法辯論終結，如期宣判，允無不當。該案件既已
    終結，法官於訴訟程序上已無應為之行為，揆諸前揭說明，
    原審駁回其聲請，於法核無違誤。抗告意旨猶執前詞泛指原
    裁定不當，為無理由，應予駁回。
據上論斷，應依刑事訴訟法第412 條，裁定如主文。
中　　華　　民　　國　　111 　年　　2 　　月　　24　　日
                  刑事第十七庭  審判長法　官  鄭水銓
                                      法　官  黃雅芬
                                      法　官  沈君玲
以上正本證明與原本無異。
不得再抗告。
                                      書記官  曾彥碩
中　　華　　民　　國　　111 　年　　2 　　月　　25　　日